【裁判字號】    95,訴,1154
【裁判日期】    950526
【裁判案由】    損害賠償
【裁判全文】
臺灣高雄地方法院民事判決              95年度訴字第1154號
原    告  甲○○
被    告  乙○○
上列當事人間請求損害賠償事件，原告於刑事訴訟程序（95年度
簡字第812 號）提起附帶民事訴訟（95年度簡附民字第24號），
經本院刑事庭移送前來，本院於民國95年5 月12日言詞辯論終結
，判決如下：
    主      文
被告應給付原告新臺幣捌萬元，及自民國九十五年三月十一日起
至清償日止，按週年利率百分之五計算之利息。
原告其餘之訴駁回。
訴訟費用由被告負擔十分之一，餘由原告負擔。
本判決第一項得假執行。但被告如以新臺幣捌萬元為原告預供擔
保後，得免為假執行。
原告其餘假執行之聲請駁回。
    事實及理由
一、原告主張：被告於民國93年6 月4 日晚間，參加在高雄縣岡
    山鎮○○路51號「洋蔥部屋」店內所舉行之岡山鎮帝國大廈
    區分所有權人會議時，因不滿原告即大廈管理委員會之主任
    委員對其催繳住戶管理費及要求改善其占用大廈公共區域作
    為廚房，竟以：「要讓你與賀一航一樣」之言語恐嚇原告，
    致原告心生畏懼，而生危害原告之安全。另被告又於94年9
    月7 日，在上開處所參加區分所有權人會議時，再因不滿原
    告上開要求，乃對原告提出質疑，經原告說明後，被告仍表
    不滿，竟向原告比出2 支手尾指朝下之手勢，以此方式公然
    侮辱原告。被告上開恐嚇及公然侮辱行為均致使原告精神上
    因此受有極大之痛苦，爰依民法第184 條、第195 條第1項
    規定，提起本件訴訟，請求被告賠償非財產上之損害，恐嚇
    及公然侮辱部分各請求400,000 元，合計請求賠償800,000
    元等語。聲明求為判決：（一）被告應給付原告800,000 元
    ，及自附帶民事訴訟狀繕本送達被告翌日起至清償日止，按
    週年利率5 ％計算之利息。（二）訴訟費用由被告負擔。（
    三）原告願供擔保，請准宣告假執行。
二、被告則以：伊在93年6月4日帝國大廈區分所有權人會議中，
    並沒有跟原告恐嚇：「要讓你跟賀一航一樣！」等語，亦沒
    有在94年9月7日以向原告比出2隻手尾指朝下手勢之方式，
    公然侮辱原告等語。答辯聲明求為判決：（一）原告之訴及
    假執行之聲請均駁回。（二）訴訟費用由原告負擔。（三）
    如受不利判決，願供擔保請准宣告免為假執行。
三、本院之判斷：
（一）原告主張被告在上開時、地恐嚇、公然侮辱原告之事實，
      業經證人王素騂於台灣高雄地方法院94年度偵字第23978
      號恐號案件偵查時證稱：被告有向原告說：「我要讓你像
      賀一航一樣。」，所講的意思是要讓原告像賀一航一樣的
      下場，並不是在說長相的問題，伊並有看到被告2 支手向
      下比之動作等語，及證人林水龍證稱：伊記得被告問原告
      說：「你不知道賀一航當初是怎樣被打的嗎？」等語，有
      該筆錄在卷可稽（該偵查卷影印外放），並有岡山帝國大
      廈94年度第2 次區分所有權人會議記錄1 份附偵查卷可證
      ，復參以訴外人賀一航曾於93年5 月31日晚上6 時許，在
      台北市東區巷內遭數名壯漢打斷小腿乙節，有原告提出之
      TVBS台之新聞報導資料在卷可證，並經各新聞媒體大肆報
      導，應為公眾週知之新聞，是被告所謂與賀一航一樣，乃
      指要打斷其小腿之意，此自屬對原告身體之危害通知等情
      ，足認被告確有以上開言詞恐嚇告訴人，且有以2 支小指
      往下比手勢之方式公然侮辱原告無訛，而被告亦因本件恐
      嚇、公然侮辱行為，業經本院刑事庭分別判處有期徒刑3
      月及拘役10日等情，亦據本院調閱本院95年度簡字第812
      號卷查明無訛，是被告確有對原告為恐嚇及公然侮辱之行
      為，堪以認定，故被告辯稱：伊沒有對原告為恐嚇及公然
      侮辱之行為云云，尚不足採。
（二）按因故意或過失，不法侵害他人之權利者，負損害賠償責
      任。故意以背於善良風俗之方法，加損害於他人者亦同。
      又不法侵害他人之身體、健康、名譽、自由、信用、隱私
      、貞操或不法侵害其他人格法益而情節重大者，被害人雖
      非財產上之損害，亦得請求賠償相當之金額，民法第195
      條第1項前段定有明文。經查，本件被告故意出言恐嚇原
      告，使原告心生畏懼，自屬不法侵害原告之自由法益（人
      格法益之一種），並以向原告比出2 隻手尾指朝下手勢之
      方式公然侮辱原告，已足使原告之名譽權受到不當之貶損
      ，上開行為均致原告受有精神上之痛苦甚明，故原告依據
      上開規定，請求被告賠償其非財產上之損害，洵屬有據。
      次按關於非財產上之損害，被告雖應依民法第195 條第1
      項負賠償責任，但以相當金額為限，所謂相當，自應以實
      際加害情形與其名譽權之影響是否重大，及被害人之身分
      地位與加害人經濟狀況等關係定之。查，原告係永達技術
      學院肄業，經營球具用品社，擔任為中華民國撞球聯盟協
      會理事長、撞球推廣協會及飛鏢運動協會副理事長，名下
      有多筆房屋、土地等不動產；又被告為屏東國民中學畢業
      ，現為家庭主婦，名下有多筆房屋、土地等不動產等情，
      有兩造之畢（肄）業證明書、財產歸戶查詢清單、當選證
      書等資料為證，堪信為真實。本院審酌被告因原告對其催
      繳住戶管理費及要求改善其占用大廈公共區域作為廚房M
      即為恐嚇及公然侮辱之行為，及兩造身分、地位、經濟狀
      況等一切情狀，認原告就恐嚇及公然侮辱部分請求之非財
      產上損害賠償應分別以60,000元、20,000元為適當，合計
      80,000元，原告請求精神慰撫金各400,000 元，尚嫌過高
      ，其逾此範圍之請求，則非正當。
四、從而，本件原告基於侵權行為之法律關係，請求被告賠償原
    告80,000元，及自起訴狀繕本送達被告翌日即95年3 月11日
    起至清償日止，按週年利率5 ％計算之利息，為有理由，應
    予准許，其逾此部分之請求，為無理由，應予駁回。
五、本判決第1 項被告應連帶給付原告之金額未逾500,000 元，
    爰依民事訴訟法第389 條第1 項第5 款之規定，依職權宣告
    假執行。至原告敗訴部分既經駁回，則其假執行之聲請即失
    所依據，應併予駁回。另被告聲明願供擔保請准免假執行，
    經核原告勝訴部分與法律規定相符，爰酌定相當之擔保金額
    宣告之。
六、結論：原告之訴為一部有理由，一部無理由，依民事訴訟法
    第79條、第389 條第1 項第5 款、第392 條第2 項，判決如
    主文。
中    華    民    國    95    年    5     月    26    日
                  民事第二庭法  官  邱泰錄
上為正本係照原本作成。
如不服本判決，應於送達後20日內，向本院提出上訴狀並表明上
訴理由，如於本判決宣示後送達前提起上訴者，應於判決送達後
10日內補提上訴理由書（須附繕本）。
中    華    民    國    95    年    5     月    26    日
                            書記官  林慧君


司法院資訊處製作；財團法人民間司法改革基金會備份。
